臺灣臺北地方法院刑事裁定
110年度聲判字第206號
聲  請  人  林宸輝


代  理  人  陳文正律師
被      告  羅祥瑜


            郭文琪


            曾裕程


上列聲請人即告訴人因被告等妨害名譽案件，不服臺灣高等法院
檢察署檢察長中華民國110年8月18日110年度上聲議字第6584 號
駁回再議之處分（原不起訴處分案號：臺灣臺北地方檢察署110
年度調偵字第1377號），聲請交付審判，本院裁定如下：
    主  文
聲請駁回。
    理  由
一、按告訴人不服上級檢察署檢察長或檢察總長認為再議無理由
    而駁回之處分者，得於接受處分書後10日內委任律師提出理
    由狀，向該管第一審法院聲請交付審判；法院認為交付審判
    之聲請不合法或無理由者，應駁回之，刑事訴訟法第258 條
    之1第1項、第258 條之3第2項前段分別定有明文。查本件聲
    請人即告訴人林宸輝以被告羅祥瑜、郭文琪、曾裕程涉犯刑
    法第310條第2項加重誹謗罪而提出告訴，案經臺灣臺北地方
    檢察署檢察官（下稱「原檢察官」）偵查後，以107年度調
    偵字第1377號為不起訴處分。嗣聲請人聲請再議，經臺灣高
    等檢察署檢察長認再議無理由，以110年度上聲議字第6584
    號處分書駁回聲請，並於民國110年8月26日送達聲請人，有
    送達證書1紙在卷可稽（見上聲議卷第46頁）。聲請人於接
    受處分書後10日內，委由代理人於110年9月3日具狀向本院
    聲請交付審判，有刑事委任書狀及刑事交付審判聲請狀在卷
    可按，並經本院調閱上開偵查、再議卷宗查確無誤，是本件
    聲請應屬合法，合先敘明。
二、聲請人原告訴意旨略為：被告羅祥瑜、郭文琪、曾裕程及王
    璽鈞(王璽鈞部分未經聲請交付審判)因學校科系上筆記型電
    腦遭竊問題與聲請人即告訴人林宸輝發生爭執，竟心生不滿
    ，意圖散布於眾，並基於妨害名譽之犯意，在網路社群軟體
    DCARD輔仁大學版「聽說電機有人偷東西」貼文下留言，被
    告曾裕程於109年6月17日18時7分在該則貼文B65留言「鱗」
    與6月19日22時58分在B97留言「B65 B66 B11」、王璽鈞於6
    月17日21時3分在B66留言「沉」、被告羅祥瑜於6月18日0時
    28分在B67留言「輝」及被告郭文琪於6月20日19時2分在B11
    0「回樓上幾樓B97標得三個樓的字合起來就是犯人的名字」
    等不實事項，影射聲請人偷取他人物品，並以該方式散布予
    不特定之多數人，足以貶損名譽及社會評價。因認被告等涉
    犯刑法第310條第2項之加重誹謗罪嫌。
三、聲請交付審判意旨略以：
　㈠被告3人均為輔仁大學電機系學生，社群軟體DCARD之輔仁大
    學版係專門為討論輔仁大學校園事務所開設，被告3人之留
    言，足以使人藉由諧音推認被告為輔仁大學電機系所竊盜案
    件之犯人。
　㈡社群軟體DCARD是時下大學生盛行之網路交友聊天軟體，使用
    人數多且廣，被告3人於上開網路平台發言前，自應負較高
    之查證義務，方得依刑法第310條第3項前段規定免責。況被
    告3人為輔仁大學電機系學生，為接受高等教育之知識分子
    ，然依原不起訴處分書所載訊問被告3人之陳述，尚無從認
    定被告3人已盡查證之義務。
　㈢刑法第310條第3項及司法院釋字第509號解釋意旨所指之「相
    當理由確信其為真實」之要件，至少須提出客觀事證，證明
    其所述有相當可信之基礎，而非人云亦云之街談巷議。被告
    3人既未詢問校內處理該案件之教官或教授，亦非案件之當
    事人，則其等應無相當理由確信其等指摘之事實為真實。
　㈣原再議處分未查上情，實難令人信服云云，爰聲請交付審判
    。
四、按刑事訴訟法第258條之1規定告訴人得向法院聲請交付審判
    ，係新增對於「檢察官不起訴或緩起訴裁量權」制衡之一種
    外部監督機制，法院僅就檢察官所為不起訴或緩起訴之處分
    是否正確加以審查，以防止檢察機關濫權，依此立法精神，
    同法第258條之3第3項規定法院審查聲請交付審判案件時「
    得為必要之調查」，其調查證據之範圍，自應以偵查中曾顯
    現之證據為限；而同法第260條對於不起訴處分已確定或緩
    起訴處分期滿未經撤銷者得再行起訴之規定，其立法理由說
    明該條所謂不起訴處分已確定者，包括「聲請法院交付審判
    復經駁回者」之情形在內，是前述「得為必要之調查」，其
    調查證據範圍，更應以偵查中曾顯現之證據為限，不得就告
    訴人新提出之證據再為調查，亦不得蒐集偵查卷以外之證據
    ，否則，將與刑事訴訟法第260 條之再行起訴規定，混淆不
    清，亦將使法院兼任檢察官而有回復「糾問制度」之虞；且
    法院裁定交付審判，即如同檢察官提起公訴，使案件進入審
    判程序。是法院裁定交付審判之前提，必須偵查卷內所存證
    據已符合刑事訴訟法第251條第1項規定「足認被告有犯罪嫌
    疑」檢察官應提起公訴之情形，亦即該案件已經跨越起訴門
    檻。否則，縱或法院對於檢察官所認定之基礎事實有不同判
    斷，但如該案件仍須另行蒐證偵查始能判斷應否交付審判者
    ，因交付審判審查制度並無如同再議救濟制度得為發回原檢
    察官續行偵查之設計，法院仍應依同法第258 條之3第2項前
    段規定，以聲請無理由裁定駁回。
五、經查：
　㈠Dcard輔仁大學版109年6月15日「聽說電機有人偷東西」之貼
    文下，被告曾裕程於同年月17日18時7分在該則貼文B65留言
    ：「鱗」，王璽鈞於同年月17日21時3分在B66留言：「沉」
    ，被告羅祥瑜於同年月18日0時28分在B67留言：「輝」，然
    旋即經其本人刪除，留言處僅顯示「這則回應已被本人刪除
    」、「已經刪除的內容就像Dcard一樣，錯過是無法再相見
    的！」，被告曾裕程則於同年月19日22時58分在B97留言「B
    65 B66 B11」，被告郭文琪於同年月20日19時2分在B110「
    回樓上幾樓B97標得三個樓的字合起來就是犯人的名字」等
    情，為被告曾裕程、羅祥瑜及郭文琪供認在卷，且有Dcard
    輔仁大學版109年6月15日「聽說電機有人偷東西」之貼文及
    留言擷圖附卷可稽。是此部分事實，應可認定。
　㈡被告羅祥瑜部分:
　　1.被告羅祥瑜僅於109年6月18日0時28分在B67留言：「輝」
      1字乙情，業經認定如上，則其既未具體指摘足以損害聲
      請人名譽之事件內容，已難認所為該當誹謗罪嫌之要件。
　　2.況被告羅祥瑜在B67留言：「輝」後，旋即刪除該留言一
      情，業據被告羅祥瑜供述在卷，核與卷內Dcard輔仁大學
      版109年6月15日「聽說電機有人偷東西」B67留言處僅顯
      示「這則回應已被本人刪除」、「已經刪除的內容就像Dc
      ard一樣，錯過是無法再相見的！」等情相符一致，且徵
      之被告曾裕程在B97留言時，亦未以「B65 B66 B67」表示
      ，而係留言「B65 B66 B11」，亦有貼文及留言擷圖附卷
      可稽。益徵被告羅祥瑜確實於留言後旋即刪除該留言。由
      此觀之，已難認被告羅祥瑜本意為使不特定人或多數人所
      共見上開留言。從而，卷內既無證據足資證明被告羅祥瑜
      主觀上有散布於眾之誹謗意圖，自難以誹謗罪嫌相繩。
　㈢被告曾裕程部分:
　　1.被告曾裕程僅於同年月17日18時7分在B65留言：「鱗」1
      字，及於同年月19日22時58分在B97留言：「B65 B66 B11
      」等情，業經認定如上，則被告曾裕程既未具體指摘足以
      損害聲請人名譽之事件內容，已難認被告曾裕程所為該當
      誹謗罪嫌之要件。
　　2.再者，觀諸上開標題「聽說電機有人偷東西」之貼文內容
      記載：「電機系有人被偷東西有抓到嗎？因為我朋友也有
      被偷，感覺是同一人」，留言區則有多人之留言討論，B2
      留言：「是之前系內很有名的連續筆電失竊案嗎？」、B7
      留言：「該交出筆電了吧」、B9留言：「#光復筆電#電機
      革命」、B11留言：「阿輝？！」、B12留言：「上次在七
      樓要上廁所，本來想把手機跟三明治一起放在外面座椅上
      ，結果看到那個人在外面晃，直接不敢放貴重物品＝＝」、
      B16留言：「所以目前為止是兩台筆電、一個airpod嗎」
      、B23留言：「他這麼猛唷，跟他同班四年我現在才知道
      」、B24留言：「誰？」、B25留言：「誰啊？」、B35留
      言：「以前在儒林偷講義被抓的那個？」、B60留言：「
      我坐後面，後來一個黑皮膚的矮子問完我就去動他包包，
      接著東西就在裡面」、B62留言：「後來怎麼解決，畢竟
      不只一次，之前也都沒證據，剛好藉由這次機會抓到」等
      節，有上開貼文及留言擷圖可查。可知輔仁大學校園內於
      該段期間發生學生物品失竊之校園安全問題，且諸多輔仁
      大學學生因此在該貼文及留言區內，對此議題提出詢問、
      討論及分享自己之觀察與想法。
　　3.綜合輔仁大學校園內發生失竊案件之背景事實、被告曾裕
      程當時為輔仁大學在校生之身分、上開貼文及前後留言文
      句，及被告曾裕程僅單純留言「鱗」、「B65 B66 B11」
      之行為態樣等情以觀，可認被告曾裕程僅係就校園內竊盜
      案件係何人所為參與討論，是其辯稱：我是根據大家討論
      的內容推測是聲請人，標註B66 B11只是想確認是不是聲
      請人等語，尚無違背常情之處，自難逕以此推認被告曾裕
      程有貶損聲請人名譽之主觀犯意。
　㈣被告郭文琪:
　　1.言論自由為人民之基本權利，憲法第11條有明文保障，國
      家應給予最大限度之維護，俾其實現自我、溝通意見、追
      求真理及監督各種政治或社會活動之功能得以發揮。惟為
      兼顧對個人名譽、隱私及公共利益之保護，法律尚非不得
      對言論自由依其傳播方式為合理之限制。刑法第310條第1
      項及第2項誹謗罪即係保護個人法益而設，為防止妨礙他
      人之自由權利所必要，符合憲法第23條規定之意旨。至刑
      法同條第3項前段以對誹謗之事，能證明其為真實者不罰
      ，係針對言論內容與事實相符者之保障，並藉以限定刑罰
      權之範圍，非謂指摘或傳述誹謗事項之行為人，必須自行
      證明其言論內容確屬真實，始能免於刑責。惟行為人雖不
      能證明言論內容為真實，但依其所提證據資料，認為行為
      人有相當理由確信其為真實者，即不能以誹謗罪之刑責相
      繩，亦不得以此項規定而免除檢察官或自訴人於訴訟程序
      中，依法應負行為人故意毀損他人名譽之舉證責任，或法
      院發現其為真實之義務(司法院釋字第509號解釋文參照)
      。
　　2.被告郭文琪雖在B110留言：「回樓上幾樓B97標得三個樓
      的字合起來就是犯人的名字」等語，指摘聲請人為竊盜案
      件之犯人，而有貶損聲請人名譽之情。然被告郭文琪於警
      詢時供稱：當天我跟聲請人修同一堂課，大約在下午五點
      半下課時，教室後方傳出很大的聲響，我坐在教室的中間
      回頭看，發現有一個同學在指責聲請人為什麼偷他的講義
      ，說他的講義為什麼會在聲請人的書包，之後吵得很大聲
      ，不久就有人叫老師來處理，後來我跟我同學被叫離開現
      場說不要看熱鬧，到了晚上我私訊抓到聲請人偷拿講義的
      同學，問發生什麼事情，他就跟我講一下內容，隨後約晚
      上7時，就看到DCARD輔仁大學版的貼文及留言，我才想說
      回應一下等語(見偵查卷第11頁)，已說明其於發表言論前
      所為之查證經過。
　　3.稽諸上開留言中B35留言：「以前在儒林偷講義被抓的那
      個？」、B60留言：「我坐後面，後來一個黑皮膚的矮子
      問完我就去動他包包，接著東西就在裡面」、B62留言：
      「後來怎麼解決，畢竟不只一次，之前也都沒證據，剛好
      藉由這次機會抓到」等節，可知已有多人在討論當日教室
      內發生竊盜案件及講義失竊之事，則被告郭文琪於觀覽上
      開留言後，以其親眼目睹事件之經過及詢問竊盜案件之舉
      發竊盜案件之人所得知之資訊，認為有相當理由確信其發
      表之言論為真，自不能以誹謗罪之刑責相繩。聲請人指稱
      被告郭文琪所為該當於誹謗罪之要件，且係人云亦云之街
      談巷議，當無相當理由確信其指摘之事實為真實云云，尚
      非可採。
　㈤綜上，依卷內證據，尚不足認被告羅祥瑜、曾裕程所為該當
    於誹謗罪之構成要件，被告曾裕程，被告郭文琪則係基於其
    親眼目睹事件之經過及詢問舉發竊盜案件之人所得知之資訊
    ，而認為有相當理由確信其發表之言論為真，而不能以誹謗
    罪之刑責相繩。聲請人前開所指被告3人所為該當於誹謗罪
    之要件，且未經合理查證而無相當理由確信其等指摘之事實
    為真實云云，俱不足採。
六、綜上所述，原偵查檢察官為不起訴處分後，經聲請人不服聲
    請再議，臺灣高等檢察署檢察長駁回再議，經核無足資動搖
    原偵查檢察官事實認定及處分決定之證據調查或斟酌，或者
    違背經驗法則、論理法則及證據法則之情事，於法即無違誤
    ，聲請人仍執前詞，任意指摘，委無足取。從而，本件交付
    審判之聲請為無理由，應予駁回。
七、據上論斷，應依刑事訴訟法第258條之3第2項前段，裁定如
    主文。
中　　華　　民　　國　　110 　年　　10 　　月　　7　　日
        　　　　  刑事第十二庭審判長法　官  林尚諭
                               
　　　　　　　　　　　　　　　      法　官　王令冠
　　　　　　　　　　　　　　　 
　　　　　　　　　　　　　　　      法  官  陳冠中
上正本證明與原本無異。
本裁定不得抗告。
                                    書記官  陳靜君
中　　華　　民　　國　　110 　年　　10　　月　　7 　　日